臺灣板橋地方法院刑事判決　　　　　　　96年度訴字第2857號
公　訴　人　臺灣板橋地方法院檢察署檢察官
被　　　告　甲○○
上列被告因違反毒品危害防制條例案件，經檢察官提起公訴（96
年度毒偵字第4223號），被告於準備程序進行中就被訴事實為有
罪之陳述，經告知簡式審判程序之旨，並聽取當事人之意見後，
本院裁定由受命法官獨任進行簡式審判程序，判決如左：
    主  文
甲○○施用第一級毒品，累犯，處有期徒刑拾月。扣案之海洛因
壹包（淨重零點壹公克）沒收銷燬。
    事實及理由
一、犯罪事實：
    甲○○前因施用毒品案件，經本院以89年度毒聲字第1636號
    裁定送勒戒處所觀察、勒戒後，經勒戒處所認有繼續施用毒
    品之傾向，經本院以89年度毒聲字第1985號裁定令入戒治處
    所施以強制戒治1 年，嗣經本院以89年度毒聲字第4779號裁
    定停止戒治，所餘戒治期間，付保護管束，而於90年3 月14
    日停止戒治付保護管束期滿，由臺灣板橋地方法院檢察署檢
    察官於90年10月28日以90年度戒毒偵字第629 號為不起訴處
    分確定。再於93年4 月至6 月間因施用毒品，經本院判處有
    期徒刑9 月確定，於94年9 月19日縮刑期滿執行完畢。詎仍
    不知悔改，明知海洛因係毒品危害防制條例所明定之第一級
    毒品，不得施用及持有，竟基於施用第一級毒品之犯意，於
    前述施用毒品案件執行完畢後5 年內之96年5 月27日晚上10
    時許，在臺北縣三重市○○街31巷22弄4 號住處，施用第一
    級毒品海洛因1 次，嗣於同年月30日中午12時40分許，在臺
    北縣蘆洲市○○街永平公園公廁內為警查獲，並扣得甲○○
    所有之第一級毒品海洛因1 包（淨重0. 1公克）。
二、證據：
    (1)被告甲○○之自白、(2)臺灣尖端先進生技醫藥股份有限公
    司濫用藥物檢驗報告1 紙、(3)扣案之第一級毒品海洛因1 包
    （淨重0.1 公克）、(4)臺灣板橋地方法院檢察署檢察官90年
    度戒毒偵字第629 號不起訴處分書、(5)臺灣高等法院被告全
    國前案紀錄表等可證。
三、應適用之法條：
    依刑事訴訟法第299 條第1 項前段、第273 條之1 第1 項、
    第310 之2 、第454 條第1 項，毒品危害防制條例第10條第
    1 項、第18條第1 項前段，刑法第11條前段、第47條，判決
    如主文。
四、退併辦部分：
    併案意旨雖以被告又於96年7 月28日下午1 時50分許為警採
    尿回溯26時小時內之某時，在不詳地點，施用第一級毒品海
    洛因各1 次，與本案施用毒品之犯行有集合犯或接續犯之一
    罪關係，請求併予審理云云。惟按刑法第56條連續犯之規定
    ，於94年2 月2 日經修正公布刪除，自95年7 月1 日起施行
    ，而連續犯在本質上原屬數罪，於連續犯之規定廢除後，對
    於先前實務上以連續犯予以處理之案件，應視具體個案，除
    對於合乎接續犯或包括的一罪之情形，認其構成單一之犯罪
    外，應認係數罪併罰（最高法院95年度臺上字第4112號判決
    參照）。而關於上開判決所提及之「包括一罪」，雖未曾明
    文於刑法條文上出現，然依我國實務判決近年來均認為其範
    圍應係涵蓋「接續犯」及「集合犯」二概念。而所謂接續犯
    者，係指該項犯罪，係由行為人以單一行為接續進行，縱令
    在犯罪完畢以前，其各個舉動已與該罪之構成要件相符，但
    在行為人主觀上，各個舉動不過為其犯罪行為之一部分，且
    該數舉動於同時同地或密切接近之時地實施，侵害同一之法
    益，各行為之獨立性極為薄弱，依一般社會健全觀念，在時
    間差距上，難以強行分開，在刑法評價上，以視為數個舉動
    之接續施行，合為包括之一行為予以評價，較為合理，始論
    為包括一罪之接續犯（最高法院86年臺上字第3295號判例、
    95年度臺上字第1331號、95年度臺上字第3190號判決參照）
    ，另就集合犯之觀念而言，若該犯罪行為態樣，本質上原具
    有反覆、延續實行之特徵，立法時既予特別歸類，定為犯罪
    構成要件之行為要素，則行為人基於該罪之犯意，在密切接
    近之一定時間及空間內複次實行之該特定構成要件行為，倘
    依社會通念，於客觀上認為符合一個反覆、延續性之行為觀
    念者，於刑法評價上，即應僅成立一罪，例如經營、從事業
    務、收集、販賣、製造、散布等具有職業性、營業性或收集
    性等具有重複特質之犯罪，均屬包括一罪之集合犯概念（最
    高法院95年度臺上字第4536號、95年度臺上字第4686號、95
    年度臺上字第5315號判決參照）。查本案被告併案部分之施
    用海洛因犯行，與本件間隔約2 個月，並非於同時同地或密
    切接近之時、地所實施，而係分別實施之行為，且各次施用
    行為均具有個別獨立性，依一般社會健全觀念，在時間差距
    上，已可分開而論，是在刑法評價上，不應視為數個舉動之
    接續施行，合為包括之一行為予以評價，自非屬接續犯。另
    被告所違反之毒品危害防制條例第10條施用毒品罪，其構成
    要件性質上並不必然具有反覆、延續實行之特徵，而行為人
    施用毒品之行為型態，並不如經營特定業務般，必須於在密
    切接近之一定時間及空間內複次從事該特定構成要件行為，
    是尚難認為係屬集合犯，而論以包括一罪。再縱或施用毒品
    之行為或有所謂成癮性、慣常性之形成，而有將之歸類為習
    慣犯或常習犯者，然是否一再施用毒品應與該施用者自我行
    為控制能力之強弱有關，並非施用毒品之人之施用毒品行為
    當然具有成癮性、慣常性之性質，卷內亦無心理、精神等醫
    學專責機關或醫師、專家鑑定被告是否有施用毒品成癮，而
    具有犯罪依賴性之特別證據，自難僅因被告自承施用毒品成
    癮，即認定被告屬病態之習慣犯，而將其所有施用毒品行為
    均論以包括一罪之關係。是被告縱於另案有施用毒品之行為
    ，亦與本件無接續犯或集合犯之包括一罪關係，本院均無從
    併予審酌，附此敘明。
五、如不服本判決，得自收受送達之翌日起十日內向本院提出上
    訴狀（須附繕本）。
本案經檢察官陳伯均到庭執行職務
中　　華　　民　　國　　96　　年　　9 　　月　　28　　日
                  刑事第十庭    法　官  歐陽漢菁
以上正本證明與原本無異
                                書記官　李崇文
中　　華　　民　　國　　96　　年　　9 　　月　　29　　日
附錄本案論罪科刑法條全文：
毒品危害防制條例第十條
施用第一級毒品者，處六月以上五年以下有期徒刑。
施用第二級毒品者，處三年以下有期徒刑。
